【裁判字號】    98,竹小,270
【裁判日期】    980915
【裁判案由】    損害賠償
【裁判全文】
臺灣新竹地方法院民事小額判決         98年度竹小字第270號
原      告  甲○○
被      告  乙○○
上列當事人間損害賠償事件，本院於民國98年9月1日辯論終結
，判決如下：
    主  文
被告應給付原告新臺幣肆仟捌佰捌拾壹元，及自民國九十八年八
月七日起至清償日止，按年息百分之五計算之利息。
原告其餘之訴駁回。
訴訟費用新臺幣壹仟元，由被告負擔新臺幣肆佰零柒元，餘由原
告負擔。
本判決第一項得假執行。
    事實及理由
一、本件被告經合法通知，未於言詞辯論期日到場，核無民事訴
    訟法第386條各款所列情形，爰依原告聲請，由其一造辯論
    而為判決。
二、原告起訴主張：原告於民國98年6月24日上午7時許，駕駛車
    牌號碼W5-3450號自用小客車，至和喬科技公司地下室停車
    場，擬尋覓車位，停車上班，適逢被告駕駛車牌號碼3139-K
    P自用小客車自原告駕車左側之停車格中倒車退出。被告倒
    車當時雖有開啟倒車燈，卻未注意後方有無來車，即快速倒
    車退出至通道，致被告所駕駛之汽車後保險桿，撞擊原告所
    駕汽車之左側前車門及前葉子板，原告所有之車輛因而損壞
    。因被告之侵權行為，原告所有上開汽車之修理費用經估價
    ，計為新臺幣（下同）12,000元。為此爰依民法第184條第1
    項前段及第191條之2提起本件訴訟，並聲明：被告應給付原
    告12,000元及自起訴狀繕本送達翌日起至清償日止，按年息
    百分之5計算之利息。
三、被告經合法通知未到庭，據其所提書狀答辯略以：被告於98
    年6 月24日事發當時，擬倒車離開停車場下班回家，原告為
    搶空的車位，不顧被告正倒車退出中，執意行進，致兩造所
    駕駛車輛發生擦撞。嗣原告以趕上班為由，未通報警察處理
    即自行離去，並於責任尚未釐清情形下，逕自提出維修估價
    單、自行拍攝之照片請求被告負賠償之責，被告無法接受。
    為此聲明駁回原告之訴。
四、本院之判斷：
(一)、查原告主張之前揭事實，業據其提出與所述相符之監視影片
    光碟、桃苗汽車股份有限公司之估價單、原告之普通小型車
    駕駛執照、汽車行車執照等為證在卷可稽。被告未於言詞辯
    論期日到場，惟據其所提書狀記載，被告就兩造所駕車輛於
    上開時地發生碰撞，並不爭執。而經勘驗原告所提監視影片
    光碟之結果，本件被告於倒車時，汽車之左後保險桿，撞及
    於停車場通道直行之原告駕車左前車門、前葉子板等處，自
    堪信原告就事故發生之經過所為陳述為真實。
(二)、按道路交通管理處罰條例第3條第1款明定「本條例所用名詞
    釋義如下：一道路：指公路、街道、巷衖、廣場、騎樓、走
    廊或其他供公眾通行之地方。」本件肇事地點為和喬科技公
    司地下室停車場，係供該公司多數員工、不特定前往該公司
    洽公等公眾人員停車使用，為保障在停車場之人車安全，自
    應認於該停車場中行進、倒車及停車時，均仍有道路交通管
    理處罰條例、道路交通安全規則之適用，以保護使用停車場
    人員之安全。次按，汽車倒車時，應顯示倒車燈光或手勢後
    ，謹慎緩慢後倒，並應注意其他車輛及行人，道路交通安全
    規則第110 條第2 款定有明文。查被告於案發當時倒車，本
    應注意上開規定，謹慎緩慢倒退，而依當時情形，亦無不能
    注意之情事，被告竟未注意及此，未以謹慎之態度，緩慢倒
    車，且未注意車道上仍有原告所有之車輛行駛，即貿然快速
    未加停留地倒車，致被告車輛左後保險桿，撞及原告所有之
    上開汽車，所為駕駛行為與道路交通安全規則第110 條第2
    款規定尚有未符，自有過失，且原告所有系爭車輛之損壞與
    被告之過失行為間具有相當因果關係，是被告就本件肇事應
    負過失侵權行為責任，洵堪認定。被告辯稱本件事故未經報
    警，無從釐清肇事責任，其自無庸負損害賠償責任云云，因
    本件事故發生之肇責，自原告提供之監視錄影畫面，已足堪
    認定，並不因未曾報警製作筆錄或送請鑑定而有異，被告上
    開辯解，自非可採。
(三)、次按因故意或過失，不法侵害他人之權利者，負損害賠償責
    任；第按汽車、機車或其他非依軌道行駛之動力車輛，在使
    用中加損害於他人者，駕駛人應賠償因此所生之損害。再按
    不法毀損他人之物者，應向被害人賠償其物因毀損所減少之
    價額，民法第184條、民法第191條之2、第196條分別定有明
    文。復按物被毀損時，被害人除得依民法第196條請求賠償
    外，並不排除民法第213條至第215條之適用，依民法第196
    條請求賠償物被毀損所減少之價額，得以修復費用為估定之
    標準，但以必要者為限（例如︰修理材料以新品換舊品，應
    予折舊），亦有最高法院77年度第9次民事庭會議之決議、
    最高法院73年度臺上字第1574號判決可資參照。查被告因倒
    車不慎致生本件車禍，並致原告所有之系爭車輛受有損害等
    情，已如前述，揆諸前開說明，被告自應就系爭車輛之損害
    負賠償責任。次查，原告所有系爭車輛因本件車禍受損，經
    估價須支付修理費用11,919元，其中零件費用為2,397元，
    鈑金工資費用為3,726元、塗裝工資為5,796元，此有原告提
    出之桃苗汽車股份有限公司之估價單為憑。經核上開汽車修
    復估價單所載項目與系爭汽車受損之情形相符，堪認確係屬
    修復系爭車輛所必要，則原告此部分主張亦堪採信。惟查，
    系爭車輛係於87年1月9日領照使用，此有原告提出之行車執
    照影本1件在卷可按，至本件肇事發生時（即98年6月24日）
    已有11年5月又16日之使用期間，揆之前揭說明，以新品換
    舊品而更換之零件，自應予以折舊，而依營利事業所得稅結
    算申報查核準則第95條第8項規定「依固定資產提列折舊採
    用定率遞減法者，以一年為計算單位，其使用期間未滿一年
    者，按實際使用之月數相當於全年之比例計算之，不滿一月
    者，以月計」，本院依行政院台（86）財字第52053號公布
    之固定資產耐用年數表及固定資產折舊率表，採定率遞減法
    計算其折舊，即自用小客車耐用年數為5年，每年折舊率千
    分之369，但其最後一年之折舊額，加歷年折舊累計額，其
    總和不得超過該資產成本額之十分之九。經核上開修車之零
    件費用為2,397元，是扣除折舊金額後，被告所應賠償之零
    件部分修理費用為240元（計算方式詳附表所示，折舊金額
    之總和為2,157元，未超過修車零件費用2,397元的十分之九
    ），另關於工資、板金及烤漆費用合計9,522 元，因無折舊
    之問題，且該部分之支出係屬修復系爭車輛所必要之費用，
    是此部分費用共9,522 元，自應計入原告損害範圍，準此，
    原告因此次事故所應支出之車輛必要修復費用共為9,762 元
    （計算方式為：240＋9,522＝9,762，元以下四捨五入）。
(四)、按汽車行駛時，駕駛人應注意車前狀況及兩車併行之間隔，
    並隨時採取必要之安全措施，且汽車除行駛於單行道或指定
    行駛於左側車道外，在未劃分向線或分向限制線之道路，應
    靠右行駛。但遇有特殊情況必須行駛左側道路時，除應減速
    慢行外，並注意前方來車及行人，道路交通安全規則第94條
    第3項、第95條第1項分別定有明文。原告行駛於上開停車場
    中，本應注意上開規定，注意車前狀況，並減速慢行，注意
    靠右行駛，且依其情形，亦無不能注意之情事，詎竟疏未注
    意，為尋找停車位，行駛於較靠分向線位置，且於知悉被告
    倒車時，未注意其動向，仍貿然前進，致系爭車輛之左前車
    門及前葉子板，遭被告駕駛車輛於倒車行進時碰撞，原告對
    於本件車禍之發生亦有相當之過失存在，本院認原告應負五
    成之過失責任，尚屬合理有據。
(五)、末按，損害之發生或擴大，被害人與有過失者，法院得減輕
    賠償金額，或免除之，民法第217 條第1 項著有明文。本院
    既認系爭車輛之駕駛人，應負擔五成之肇事責任，已如前述
    ，則依民法第217 條第1 項規定，應認原告就損害之發生與
    有過失，並依其與被告同有過失之情形及過失比例，減輕被
    告賠償額十分之五，即被告應賠償原告4,881 元（計算方式
    為：9,762 ×5/10=4,881，元以下四捨五入）。從而，原告
    依據侵權行為之法律關係，請求被告給付上開金額，洵屬正
    當，應予准許。逾此部分之請求，即非有據，應予駁回。
(六)、綜上，原告依侵權行為損害賠償之法律關係，訴請被告給付
    原告4,881 元，及自起訴狀繕本送達之翌日即98年8 月7 日
    起至清償日止，按年息百分之5 計算之利息，為有理由，應
    予准許，逾此部分之請求，即屬無據，應予駁回。
五、本件係適用小額訴訟事件為被告部分敗訴之判決，爰依職權
    宣告假執行，並於裁判時確定其訴訟費用額，是原告陳明願
    供擔保聲請宣告假執行，核無必要，併此敘明。
六、據上論結，原告之訴為一部有理由、一部無理由，依民事訴
    訟法第436條之23、第436條第2項、第385條第1項前段、第
    79條、第436條之19第1項、第436條之20，判決如主文。
中    華    民    國    98    年    9     月    15    日
                  民事第一庭    法  官  蔡孟芳
以上正本係照原本作成。
如對本判決上訴，非以其違背法令為理由不得為之，且須於判決
送達後20日內以上訴狀記載上訴理由向本院提出上訴狀。
中    華    民    國    98    年    9     月    15    日
                                書記官  李慧娟
附表：
┌───────────────────────────────────┐
│車牌號碼W5-3450號自用小客車更新零件費用折舊之計算                     │
├──────┬────────────────────────────┤
│第一年折舊  │2,397×0.369＝884                                       │
├──────┼────────────────────────────┤
│第二年折舊  │(2,397－884)×0.369＝558                                │
├──────┼────────────────────────────┤
│第三年折舊  │(2,000－000－000)×0.369＝352                           │
├──────┼────────────────────────────┤
│第四年折舊  │(2,000－000－000－000)×0.369＝223                      │
├──────┼────────────────────────────┤
│第五年折舊  │(2,000－000－000－000－223)×0.369＝140                 │
├──────┴───┬────────────────────────┤
│時價即折舊後之金額  │2,000－000－000－000－000－000＝240             │
├──────────┴────────────────────────┤
│備註：上列計算小數點以下均四捨五入                                    │
└───────────────────────────────────┘


司法院資訊處製作；財團法人民間司法改革基金會備份。
